最高法院刑事判決　　　　　　　　　　　　　　　八十七年度台上字第一二五八號
　　上　訴　人　莫德融
　　被　　　告　甲○○
　　選任辯護人　黃秀禎律師
右上訴人因自訴被告誣告案件，不服台灣高等法院中華民國八十六年十二月十九日第
二審判決（八十六年度上訴字第四七○○號，自訴案號：台灣台北地方法院八十六年
度自字第五六四號），提起上訴，本院判決如左：
    主  文
上訴駁回。
    理  由
按刑事訴訟法第三百七十七條規定，上訴於第三審法院，非以判決違背法令為理由，
不得為之。是提起第三審上訴，應以原判決違背法令為理由，係屬法定要件。如果上
訴理由狀並未依據卷內訴訟資料，具體指摘原判決不適用何種法則或如何適用不當，
或所指摘原判決違法情事，顯與法律規定得為第三審上訴理由之違法情形，不相適合
時，均應認其上訴為違背法律上之程式，予以駁回。又犯罪事實應依證據認定之，無
證據不得推定其犯罪事實，刑事訴訟法第一百五十四條定有明文。再刑事程序法上所
稱認定犯罪事實之證據，係指足以證明被告確有犯罪行為之積極行為而言。該項證據
必須無瑕疵可指，確適合於被告犯罪事實之認定者，始得採為斷罪之資料。是其為訴
訟上之證明，須於通常一般之人均不致有所懷疑，而得確信其為真實之程度者，始得
據為有罪之認定。倘其證明尚未達此一程度，而有合理懷疑之存在，致事實審法院於
心證上，無從為有罪之確信者，即應為無罪之判決。而誣告罪之成立，以告訴人所訴
被訴人之事實，必須完全出於虛構為要件。本件原判決以上訴人莫德融在第一審自訴
意旨指被告甲○○係龍巖建設公司董事長，為從事建築事業，而非從事電機開發之人
。民國八十四年三月十四日中國時報第十四版刊登標題為「甲○○涉嫌詐財提起公訴
」消息一則，上訴人係「日本湖北工業株式會社」（下稱湖北會社）法律顧問，受湖
北會社委任於八十五年六月三日代湖北會社，以該報載內容，刊登「日本湖北工業株
式會社啟事」一則，該項啟事係載明由湖北會社社長石井庄治郎敬啟；雖在其旁列有
「本會社法律顧問莫德融律師」字樣，但僅係表示上訴人代理刊登之旨而已。乃被告
竟向台灣台北地方法院檢察署告訴上訴人妨害名譽，嗣經檢察官不起訴處分確定，因
認被告犯有誣告罪嫌。原審經訊據被告堅決否認有誣告犯行，並辯稱：電解電容鋁端
子製造機之銲接機構，係伊於八十年一月二十八日，向經濟部中央標準局（下稱標準
局）申請所取得之新型專利，上訴人雖係湖北會社之法律顧問，竟在伊之新型專利有
效期間內，於八十五年六月三日，與湖北會社共同列名，在中央日報上刊登啟事，指
伊之前開新型專利係仿製，而矇混向標準局提出新型專利。上訴人在該啟事內非但未
載明係受湖北會社之委託，代理刊登該啟事之旨，且與湖北會社共同列名為刊登人，
在形式上無從認定上訴人係代理湖北會社之意旨。當時伊所涉之偽造文書、詐欺等
罪嫌，亦經台灣高等法院判決無罪在案。上訴人及湖北會社在該啟事上共同刊登伊因
偽造文書、詐欺等罪，經檢察官提起公訴，故意大肆渲染，誹謗伊之名譽，乃向檢察
官對上訴人提出誹謗告訴，伊並無誣告上訴人之故意及行為等語。原判決綜核上訴人
之陳述，以及卷附台灣台北地方法院檢察署檢察官八十五年度偵字第一四○二五號不
起訴處分書、台灣高等法院檢察署八十六年度議字第一○八○號處分書、行政法院八
十五年度判字第二二八四號判決、台灣台北地方法院八十四年度訴字第六五六號刑事
判決、原審法院八十四年度上訴字第六四三八號刑事判決、日本湖北會社啟事報紙一
份、友聯法律事務所函影本、湖北會社函影本等證據，說明湖北會社刊登之啟事，非
但未載明上訴人係受湖北會社之委託代理刊登之旨，其更與湖北會社共同列名為該啟
事之刊登者。該啟事之內容，以形式上觀察，不足以認定上訴人係受湖北會社委託而
刊登。從而被告就報紙啟事內容，向檢察官對上訴人提起妨害名譽之告訴，尚非全然
無據。縱被告所申告之事實，經檢察官偵查後，認上訴人所為，與誹謗罪之構成要件
不符，而以罪嫌不足予以不起訴處分，尚難認被告所訴為不實，而有誣告之故意，令
負誣告罪責。是被告否認犯罪，及其各項辯解，尚堪採信。其他復查無積極證據足資
證明被告有上訴人所指訴之誣告犯行，論斷被告犯罪尚屬不能證明，因而維持第一審
諭知被告無罪之判決，駁回上訴人在第二審之上訴，已於原判決理由逐一詳予論述其
證據取捨理由。從形式上觀察，並無違背法令之情形存在。上訴意旨對原判決上開論
斷，徒憑己見，主張被告有誣告之故意，漫指原判決有理由矛盾之違背法令云云，再
對事實審法院取捨證據與自由判斷證據證明力之審判職權行使，為單純事實上之爭執
，要非適法之第三審上訴理由。衡以前開說明，其上訴為違背法律上之程式，應予駁
回。
據上論結，應依刑事訴訟法第三百九十五條前段，判決如主文。
中      華      民      國    八十七    年      四      月      九      日
                              最高法院刑事第八庭
                                  審判長法官  紀  俊  乾
                                        法官  楊  商  江
                                        法官  黃  正  興
                                        法官  賴  忠  星
                                        法官  林  茂  雄
      右正本證明與原本無異
                                              書  記  官
中      華      民      國    八十七    年      四      月     十四     日
